【裁判字號】    98,聲再,59
【裁判日期】    980831
【裁判案由】    確定界址
【裁判全文】
臺灣高等法院民事裁定                  98年度聲再字第59號
聲  請  人   乙○○
相  對  人   新竹汽車客運股份有限公司
法定代理人   甲○○
上列當事人間因確定界址事件，聲請人對於中華民國98年7月24
日本院98年度聲再字第41號確定裁定，聲請再審，本院裁定如下
：
    主  文
聲請駁回。
聲請訴訟費用由聲請人負擔。
    理  由
一、聲請再審意旨略以：聲請人於民國81年新建新竹市○○路22
    號房屋時留設法定空地，經主管機關新竹市政府依當時之地
    籍圖等資料核准將坐落新竹市○○段○○段13-6地號，面積6
    平方公尺部分之土地（下稱系爭土地）列為法定空地之一部
    分，其法定空地之地上負擔並不因法院判決而消滅。惟本院
    84年度上更(二)字第351號判決及最高法院87年度台上字第117
    號判決未察及此，竟為與73年11月7日修正公佈之建築法第
    11條規定相悖之判決，該等判決顯有民事訴訟法第496條第1
    項第1款適用法規顯有錯誤之再審事由。又系爭土地列為法
    定空地之證物及事實，於前訴訟程序事實審言詞辯論終結前
    即已存在，然未經斟酌，如經斟酌應可受較有利益之裁判，
    亦有同條項第13款之再審事由。再者，聲請人所受歷次裁判
    均屬不當，不足以維持，本院98年度聲再字第41號確定裁定
    （下稱原確定裁定）予以維持，即有民事訴訟法第496條第1
    項第1款、第13款之再審事由等語。
二、按對於確定裁定聲請再審，應依民事訴訟法第507條準用同
    法第501條第1項第4款之規定，應表明再審理由，此為必備
    之程式，所謂表明再審理由，必須指明確定裁定有如何合於
    法定再審事由之具體情事始為相當。倘僅泛言有何條款之再
    審事由，而無具體情事者，難謂已合法表明再審理由。既未
    合法表明再審事由，即為無再審之事由，性質上無庸命其補
    正，可認其再審之聲請不合法（最高法院60年台抗字第688
    號、61年度台再字第137號、70年度台再字第35號判例參照
    ）。又當事人提起再審之訴或聲請再審，雖聲明係對某件再
    審判決或裁定為再審，但審查其再審訴狀理由，實為指摘原
    確定裁判或前次之再審裁判如何違法，而對該聲明不服之再
    審判決或裁定，則毫未指明有如何法定再審理由。此種情形
    ，可認為未合法表明再審理由，逕以其再審 (再審之訴或聲
    請再審)為不合法駁回之（最高法院69年度第3次民事庭會議
    決定(一)參照）。
三、查原確定裁定係以聲請人未表明再審理由，非屬合法而裁定
    駁回其聲請。聲請人固主張原確定裁定有民事訴訟法第496
    條第1項第1款、第13款之再審事由而聲請再審，惟其聲請再
    審意旨係指摘本院84年度上更(二)字第351號判決及最高法院
    87年度台上字第117號判決，與73年11月7日修正公佈之建築
    法第11條規定相悖；且系爭土地列為法定空地之證物及事實
    ，於事實審言詞辯論終結前即已存在，法院卻未予斟酌，如
    經斟酌應可受較有利益之裁判云云，而未表明原確定裁定有
    如何合於民事訴訟法第496條第1項第1款、第13款法定再審
    事由之具體情事。揆諸前揭說明，要難謂聲請人已合法表明
    再審事由。是本件再審聲請，於法不合，應予駁回。
四、據上論結，本件再審聲請為不合法，依民事訴訟法第507條
    、第502條第1項、第95條、第78條，裁定如主文。
中    華    民    國    98    年    8     月    31    日
                  民事第一庭
                      審判長 法  官 張耀彩
                             法  官 林金吾
                             法  官 盧彥如
正本係照原本作成。
如不服本裁定，應於收受送達後10日內向本院提出抗告狀，並應
繳納抗告費新台幣１千元。
中    華    民    國    98    年    9     月    2     日
                             書記官 鄭兆璋


司法院資訊處製作；財團法人民間司法改革基金會備份。
